【裁判字號】    95,簡,45
【裁判日期】    950330
【裁判案由】    虛報進口貨物
【裁判全文】
臺北高等行政法院判決
                                    95年度簡字第00045號
                              .
原      告  昇恒昌股份有限公司
代  表  人  甲○○
訴訟代理人  陳峰富律師
            許朱賢律師
被      告  財政部基隆關稅局
代  表  人  李榮達（局長）
訴訟代理人  乙○○
上列當事人間因虛報進口貨物事件，原告不服財政部中華民國94
年11月18日台財訴字第09400343270號（案號：第00000000號）
訴願決定，提起行政訴訟。本院判決如下：
    主  文
原告之訴駁回。
訴訟費用由原告負擔。
    事  實
甲、事實概要：
    原告於民國（下同）94年1月10日向被告報運進口法國產製
    〝OTARD〞COGNAC酒乙批（報單第AE/93/7078/0040號），報
    單第4、5項貨物原申報數量為72及84公升（360BOT及240BOT
    ），經查驗結果，數量更正為144及168公升（720BOT及
    480BOT）並分別按CFR USD1.875/BOT及CFR
    USD4.0000000/BOT核估，計完稅價格為新臺幣（下同）
    43,524元及70,928元，因原告涉有虛報貨物數量，逃漏酒稅
    之情事，被告爰依菸酒稅法第19條第6款規定，處補徵漏稅
    金額1倍之罰鍰計28,800元。原告不服，申請復查，被告以
    94年5月20日基普復26字第0941008114號復查決定書（下稱
    原處分）駁回復查，原告仍不服，提起訴願遭決定駁回後，
    遂提起行政訴訟。
乙、兩造聲明：
  一、原告聲明：訴願決定及原處分均撤銷。
  二、被告聲明：駁回原告之訴。
丙、兩造爭點：
    原告是否涉有虛報貨物數量，逃漏酒稅之情事？
原告主張：
一、原告為財政部台北關稅局及高雄關稅局核准登記之專營免稅
    商店，並領有該二局核發之免稅商店執照。依關稅法第61條
    第2項規定：「免稅商店進儲供銷售之保稅貨物，在規定期
    間內銷售予旅客，原貨攜運出口者，免稅。」故免稅商店進
    儲供銷售予旅客之物品依法免稅。又關稅法第61條第3項規
    定：「免稅商店之保稅貨物，應存儲於專供存儲免稅商店銷
    售貨物之保稅倉庫。」故進儲保稅倉庫之保稅貨物就通關程
    序而言，尚未進入完成進口之應繳納進口稅捐之階段。換言
    之，免稅商店自國外購買物品，自港口或機場通關後應存儲
    於免稅商店專用保稅倉庫，與一般進口貨報關繳納進口稅捐
    提領至國內市場有所不同。系爭貨物自被告通關後，依法進
    儲保稅倉庫，故此等免稅商店之待銷售物品均處於「關內境
    外」之保稅狀態階段，尚無應繳納進口稅捐之義務與事實。
二、系爭貨物之報關人為免稅商店，申報進儲保稅倉庫使用D8外
    貨進保稅倉庫報單，非屬一般貿易商報運進口所使用之Gl進
    口報單（應繳納進口稅捐之報單）。縱令因國外發貨文件錯
    誤，導致報關時有數量不符情事，亦係保稅數量多寡發生差
    錯，屬資料不全、手續不符之問題，依海關管理免稅商店管
    理辦法有關規定，向海關派駐保稅倉庫關員申請補正手續即
    可。系爭貨物經被告補正後進儲保稅倉庫，並於免稅商店出
    售後，享有免稅待遇，自無可能發生逃漏進口稅捐或已發生
    逃漏稅捐之事實。
三、依現行法律之規定，進儲保稅倉庫之貨物，非屬「進口貨物
    」，除非涉犯私運，否則無海關緝私條例之適用。按「關稅
    法」對「進口貨物」並無明文界定其意義，但「加值型及非
    加值型營業稅法」第5條第1款規定：「貨物有下列情形之一
    者，為進口：一、貨物自國外進入中華民國境內者。但進入
    政府核定之免稅出口區內之外銷事業、科學工業園區內之園
    區事業及海關管理之保稅工廠或保稅倉庫者，不包括在內。
    」故本案進儲保稅倉庫之貨物「非屬進口貨物」，即非屬提
    領至國內課稅區域之貨物，自無海關緝私條例第36條私運貨
    物罰則之適用。又「加值型及非加值型營業稅法」第5條第1
    款規定為經立法院立法之法律，其法律位階及法效自然高於
    訴願決定所引據之關稅法第58條修正說明「按存入保稅倉庫
    之進口貨物，實際上已進入國境」及財政部行政命令「廠商
    以D8報單申報進口貨物進儲保稅倉庫．．．如涉及虛報情事
    ，即應依海關緝私條例等相關規定論處。」
四、就關稅法第58條規定而言，進儲保稅倉庫之貨物為提領前之
    貨物，換言之即「非屬已提領之進口貨物」，係處於尚未提
    領至我國境內課稅區○○○○段，應無海關緝私條例第37條
    「報運貨物進口」規定之適用：
（一）按93年修正前之關稅法第58條（即當時關稅法第52條）第
      1項規定：「運達中華民國口岸之貨物，在報關進口前，
      得申請海關存入保稅倉庫。在規定存倉期間內，原貨退運
      出口者，免稅。」而修正後之現行關稅法第58條第1項前
      段則規定：「進口貨物於提領前得申請海關存入保稅倉庫
      。」
（二）就海關現行通關實務而言，在93年關稅法第58條修正前，
      如有涉及虛報情事，海關從未依海關緝私條例第37條規定
      處分。但於93年上開條文修正後，海關即依財政部之行政
      命令（即關稅法第58條之修正說明）開始處分保稅相關業
      者。按人民之權利應受憲法及法律之保障，行政機關對有
      關人民權利義務所為之限制或處分應依法行之。故訴願決
      定引據關稅法第58條修正說明，將系爭貨物視為「已進口
      貨物」做為原處分之依據，與現行法律明文規定之進口貨
      物意義相違，顯然依法無據，應屬無效。
五、被告以系爭貨物，因申報數量不符，引用「菸酒稅法」第19
    條第6款「短報或漏報應稅數量者」規定處分原告。就該條
    文之精神而言，其處分標的為「應稅數量」，但本案進儲保
    稅倉庫之貨物「非屬進口貨物」，尚未進入通關程序中真正
    進口（提貨至國內課稅區○○○○○段，故原告之申報數量
    縱有不符，尚非屬「應繳稅之應稅數量」領域。被告擴大上
    開法條適用範圍，其處分顯有違誤。
六、根據95年2月5日施行之行政罰法第1條明文規定：「違反行
    政法上義務而受罰鍰、沒入或其他種類行政罰之處罰時，適
    用本法。但其他法律有特別規定者，從其規定。」足見行政
    罰法律保留原則已明確適用於本案，而被告仍執財政部關稅
    總局台總政緝字第0936001352號函釋作為本案處罰之論據，
    洵屬違誤。
被告主張：
    按現行關稅法第58條之93年修正說明二：「按存入保稅倉庫
    之進口貨物，實際上已進入國境，該貨物僅係處於保稅狀態
    ，如有涉及虛報情事，仍有海關緝私條例等相關規定之適用
    。．．．為避免疑義，爰予修正。」次按「廠商以D8報單申
    報進口貨物進儲保稅倉庫或物流中心，如涉及虛報情事，即
    應依海關緝私條例等相關規定論處。」亦經財政部關稅總局
    台總政緝字第0936001352號函釋在案。準此，原告雖以D8報
    單申報進口貨物進儲保稅倉庫，惟經查驗有虛報貨物數量逃
    漏酒稅之情事，並為原告所不爭，從而，被告依據菸酒稅法
    第19條第6款及菸酒稅稽徵規則第18條第1項及第25條規定所
    為之處分，核屬允洽，自應予以維持。
    理  由
一、按「納稅義務人有短報或漏報應稅數量者，除補徵菸酒稅外
    外，按補徵金額處一倍至三倍之罰鍰。」為菸酒稅法第19條
    第6款所明定。又按「進口菸酒之納稅義務人，應於菸酒進
    口時，向海關申報繳納菸酒稅．．．。」及「國外進口之應
    稅菸酒．．．其逃漏菸酒稅及菸品健康福利捐部分，由海關
    依本法有關規定補徵稅款及處罰，．．．。」為菸酒稅稽徵
    規則第18條第1項及第25條所明定。
二、原告於94年1月10日向被告報運進口法國產製〝OTARD〞
    COGNAC酒乙批（報單第AE/93/7078/0040號），報單第4、5
    項貨物原申報數量為72及84公升（360BOT及240BOT ），經
    查驗結果，數量更正為144及168公升（720BOT及480BOT）並
    分別按CFR USD1.875/BOT及CFR USD4.0000000/BOT核估，計
    完稅價格為43,524元及70,928元，因原告涉有虛報貨物數量
    ，逃漏酒稅之情事，被告爰依菸酒稅法第19條第6款規定，
    處補徵漏稅金額1倍之罰鍰計28,800元。原告不服，主張如
    事實欄所載。本案所需審究者為原告是否涉有虛報貨物數量
    ，逃漏酒稅之情事？
三、原告雖主張略以其為免稅商店，依關稅法第61條第2 項規定
    「免稅商店進儲供銷售之保稅貨物，在規定期間內銷售予旅
    客，原貨攜運出口者，免稅。」故免稅商店進儲供銷售予旅
    客之物品依法免稅。又關稅法第61條第3 項規定「免稅商店
    之保稅貨物，應存儲於專供存儲免稅商店銷售貨物之保稅倉
    庫。」故進儲保稅倉庫之保稅貨物就通關程序而言，尚未進
    入完成進口之應繳納進口稅捐之階段，非屬「進口貨物」，
    除非涉犯私運，否則無海關緝私條例之適用及菸酒稅法第19
    條第6 款「短報或漏報應稅數量」，其處分標的為「應稅數
    量」，但本案進儲保稅倉庫之貨物「非屬進口貨物」，尚未
    進入通關程序中真正進口（提貨至國內課稅區○○○○○段
    ，故原告之申報數量縱有不符，尚非屬「應繳稅之應稅數量
    」領域云云。惟查現行關稅法第58條規定「進口貨物於提領
    前得申請海關存入保稅倉庫。在規定存倉期間內，原貨出口
    或重整後出口者，免稅。」，依93年5 月5 日修正關稅法第
    58條之立法理由說明二「按存入保稅倉庫之進口貨物，實際
    上已進入國境，該貨物僅係處於保稅狀態，如有涉及虛報情
    事，仍有海關緝私條例等相關規定之適用。惟因現行條文第
    1 項『在報關進口前』之規定，恐有存入保稅倉庫之貨物係
    未進口，其涉及虛報情事者，不能依海關緝私條例相關規定
    論處之誤認風險，為避免疑義，爰予修正。」，已敘明認「
    存入保稅倉庫之貨物係未進口，其涉及虛報情事者，不能依
    海關緝私條例規定論處」之見解係錯誤之認知，此係由立法
    解釋之當然結論，與原告係使用G1或D8何種報單報關格式無
    涉，亦與營業稅法對進口貨物之定義無關，原告就此所為之
    主張，自無可採。本件既有短報應稅數量，逃漏酒稅之情事
    ，被告依菸酒稅法第19條第6 款規定，處補徵漏稅金額1 倍
    之罰鍰計28,800元，要無不合。
四、從而，本件原處分並無違誤，訴願決定遞予維持，亦無不合
    。原告徒執前詞，訴請撤銷訴願決定及原處分，並無理由，
    應予駁回。
五、兩造其餘主張陳述，核與上開結論不生影響，爰不予一一論
    述，附此敘明。
據上論結，本件原告之訴為無理由，爰依行政訴訟法第236 條及
第98條第3項前段，判決如主文。
中    華    民    國    95    年     3    月   30     日
                                   第一庭法  官  黃清光
上為正本係照原本作成。
本件以訴訟事件所涉及之法律見解具有原則性者為限，始得於本
判決送達後20日內向本院提出上訴狀並表明上訴理由，如已於本
判決宣示後送達前提起上訴者，應於判決送達後20日內補具上訴
理由（均按他造人數附繕本），且經最高行政法院許可後方得上
訴。
中    華    民    國    95    年     3    月   30     日
                                         書記官  楊子鋒


司法院資訊處製作；財團法人民間司法改革基金會備份。
